【裁判字號】    90,交上訴,1369
【裁判日期】    900911
【裁判案由】    業務過失致死
【裁判全文】
臺灣高等法院臺中分院刑事判決                  九十年度交上訴字第一三六九號
    上  訴  人  臺灣南投地方法院檢察署檢察官
    上  訴  人  丙○○
    即  被  告
右上訴人等因被告業務過失致死案件，不服臺灣南投地方法院九十年度訴字第一五六
號中華民國九十年六月八日第一審判決（起訴案號：臺灣南投地方法院檢察署九十年
度偵字第九二五號），提起上訴，本院判決如左：
      主  文
上訴駁回。
      事  實
一、丙○○自民國（下同）八十九年八月間起，受林庭祥之僱用在南投縣草屯鎮○○
    里○○路○段二二號林庭祥經營之「源和興有限公司」砂石場內，從事砂石輸送
    機之維修、保養及操作等工作，為從事業務之人。於九十年二月四日上午十一時
    許，至上開砂石場從事砂石輸送機之維修工作時，應注意啟動及操作該砂石場之
    砂石輸送機時，須留意並禁止週遭人員碰觸該砂石輸送機以避免人員遭輸送帶捲
    入，致釀傷亡，而依當時為白晝且天候晴朗，其在該砂石場之操作室內，應可清
    楚看到該輸送機之全線情形，並無不能注意之情事，詎竟疏未注意，未看清當時
    雇主林庭祥正在該砂石輸送機之輸送帶末端旁清除捲輪上之泥砂，即貿然啟動該
    砂石輸送機之電源，並擅離該砂石輸送機之電源開關約有十餘公尺，致未能作隨
    時準備關機之必要安全措施，以致林庭祥遭該砂石輸送機之捲輪捲入，因而頭胸
    腹體腔破碎並當場死亡。
二、案經林庭祥之妻甲○○訴由南投縣警察局草屯分局報請臺灣南投地方法院檢察署
    檢察官相驗後偵查起訴。
      理  由
一、訊據上訴人即被告（以下簡稱為被告）丙○○坦承於前開時間有受僱在上開砂石
    場從事砂石輸送機之維修工作及被害人林庭祥確被該砂石輸送機之捲輪捲入以致
    頭胸腹體腔破碎並當場死亡等事實不諱，惟矢口否認有業務上過失致人於死之犯
    行，辯稱：伊僅係臨時工，案發當天係被害人叫伊啟動該砂石輸送機的，伊打開
    電源時被害人尚未在該輸送帶旁清除砂石，係伊後來發現輸送帶之聲音不一樣，
    且會跳動，有異狀後，伊下去看始發現被害人被該砂石輸送機之捲輪捲入。又伊
    打開電源後並未轉身到門口，伊根本看不清該砂石輸送機之末端，不知被害人會
被捲入該砂石輸送機，應無過失可言云云。但查右開犯罪事實迭據告訴人甲○○
    指訴綦詳，並有現場照片二十七張在卷可稽（見相驗卷第六頁至第十一頁、第二
    十九頁至第三十二頁）。又被害人確被上開砂石輸送機之捲輪捲入，以致頭胸腹
    體腔破碎並當場死亡，亦經檢察官督同檢驗員相驗屍體屬實，並製有勘驗筆錄、
    驗斷書、相驗屍體證明書及相驗照片等附卷可按。次查被告於警訊時自承：「當
    時我在維修該機器，被害人來幫忙，我們先將輸送帶修好，被害人叫我去打開機
    器讓它運轉，被害人用鐵板將捲輪上之泥沙清乾時，我就到操作室打開開關，讓
    機器運轉…」等語（見相驗卷第三頁反面），於偵查時亦自承：「因輸送帶不正
    ，內有泥巴，被害人拿鐵板要刮皮帶內之泥土」「被害人被捲入時，我在上面（
    指操作室）」「當時因我離開關有十餘公尺，所以沒立即將開關關掉」各等語（
    見相驗卷第十四頁反面），足見被告於要開啟上開砂石輸送機時應知被害人正在
    清除該砂石輸送機捲輪上之泥砂甚明。第查案發當天為白晝且天氣晴朗，有上開
    現場照片足按，而被害人遭上開砂石輸送機捲入時，係立於輸送帶之末端，且現
    場操作室離輸送帶末端約有十八公尺，操作室平台旁開有二個窗口，未裝玻璃，
    窗口下緣距操作室底部有一百四十一公分，而被告之身高為一百六十二公分，其
    立於窗口面向外看，其下額與窗口下緣平齊，且可清楚看見被害人當時站立之位
    置，及被告如立於上開窗口邊緣時，其右手應可輕易觸及緊急電源開關等情，亦
    據檢察官勘驗現場屬實，並製有履勘現場筆錄及履勘照片十八張等件在卷可憑（
    見偵查卷第十四頁及第十九頁至第二十二頁），益見被告在操作室內應可清楚看
    見被害人正在清除該砂石輸送機捲輪上之泥砂，及被告如立於窗口，於發現被害
    人時應可立即從緊急電源開關關閉砂石輸送機。矧查被告係以維修、保養及操作
    砂石加工機為業，亦據被告陳明在卷（見相驗卷第十五頁反面），係從事業務之
    人，其工作乃隨時可致他人身體生命於危險之行為，並係具有將該行為繼續、反
    覆行使之地位之人，因此應有經常注意俾免他人危險發生之特別注意義務，詎於
    前開時間欲開啟上開砂石輸送機時，應注意該砂石輸送機之週遭有無人員碰觸，
    且當時為白晝天氣晴朗，並無不能注意之情事，竟疏未注意被害人正在輸送帶之
    末端清除捲輪上之泥砂，貿然開啟電源，且於開啟後又擅離該砂石輸送機之電源
    開關約有十餘公尺，以致發現後未能立即從緊急電源開關關閉電源，以防危險之
    發生，致肇本件事故，其過失之責，委無可辭。末查被告係自八十九年八月間起
    ，即受僱在上開砂石場從事砂石輸送機之維修、保養及操作等工作，亦經告訴人
    供明在卷，並有源和興有限公司之薪資印領清冊影本七張在卷可憑（見本院卷第
    三十三頁至第三十九頁），被告辯稱其係臨時工云云，並不足取。綜上所述，足
    證被告上開所辯顯係飾卸之詞，不足採信。又被告之過失行為與被害人之死亡間
    具有相當因果關係，是罪證明確，被告之犯行堪以認定。
二、核被告所為係犯刑法第二百七十六條第二項之業務上過失致人於死罪。原審調查
    後適用刑法第二百七十六條第二項、罰金罰鍰提高標準條例第一條前段，並審酌
    被告並無犯罪前科（有台灣高等法院被告全國前案紀錄表足按）、素行尚佳，其
    生活狀況、智識程度，及其因本件過失行為致正值壯年之被害人死亡，並使被害
    人妻子頓失生活依靠，損害非輕，及犯後迄今尚未與被害人之家屬達成和解等一
    切情狀，量處被告有期徒刑一年，認事用法核無違誤，量刑亦妥適。被告上訴意
    旨仍執前詞否認犯罪，及檢察官上訴意旨指摘原判決量刑過輕，均無理由，應予
    駁回。
四、據上論結，應依刑事訴訟法第三百六十八條，判決如主文。
本案經檢察官乙○○到庭執行職務。
中      華      民      國      九十      年      九      月      十一  日
                                  臺灣高等法院臺中分院刑事第八庭
                                        審判長法  官  羅  得  村
                                              法  官  林  輝  煌
                                              法  官  劉  榮  服
右正本證明與原本無異。
如不服本判決應於收受送達後十日內向本院提出上訴書狀，其未敘述上訴之理由者並
得於提起上訴後十日內向本院補提理由書（均須按他造當事人之人數附繕本）。
                                              書記官  陳  俞  豪
中      華      民      國     九十      年      九       月    十二    日
附錄論罪法條：
刑法第二百七十六條
因過失致人於死者，處二年以下有期徒刑、拘役或二千元以下罰金。
從事業務之人，因業務上之過失犯前項之罪者，處五年以下有期徒刑或拘
役，得併科三千元以下罰金。
                      Ｆ


司法院資訊處製作；財團法人民間司法改革基金會備份。
